【裁判字號】    98,台非,227
【裁判日期】    980820
【裁判案由】    違背查封效力等罪
【裁判全文】
最高法院刑事判決              九十八年度台非字第二二七號
上  訴  人  最高法院檢察署檢察總長
被      告  甲○○
上列上訴人因被告違背查封效力等罪案件，對於台灣高等法院台
中分院中華民國九十八年三月十七日第二審確定判決（九十四年
度金上訴字第五五０號，起訴案號：台灣台中地方法院檢察署八
十八年度偵字第一五二三０號、第二四五０二號，九十一年度偵
字第一八八八四號、第二四六一五號，九十一年度偵續字第八七
號），認為部分違法，提起非常上訴，本院判決如下：
    主  文
上訴駁回。
    理  由
非常上訴理由稱：「一、按依法應於審判期日調查之證據，未予
調查，致適用法令違誤，而顯然於判決有影響者，該項確定判決
，即屬判決違背法令，應有刑事訴訟法第四百四十七條第一項第
一款規定之適用，業經司法院釋字第一八一號解釋在案。又認定
犯罪事實所憑之證據，固不以直接證據為限，間接證據亦應包含
在內，惟採用間接證據時，必其所成立之證據，在直接關係上，
雖僅足以證明他項事實，而由此他項事實，本於推理之作用足以
證明待證事實者，方為合法。若憑空之推想，並非間接證據（最
高法院三十二年度上字第六七號判例參照）。然而無論直接證據
或間接證據，其為訴訟上之證明，須於通常一般人均不致有所懷
疑，而得確信其為真實之程度者，始得據為有罪之認定，倘其證
明尚未達到此一程度，而有合理之懷疑存在時，即難遽採為不利
被告之認定；又採用情況證據認定犯罪事實，須其情況與待證事
實有必然結合之關係，始得為之，如欠缺此必然結合之關係，其
情況猶有顯現其他事實之可能者，據以推定犯罪事實，即非法之
所許（最高法院九十年度台上字第一九六九號判決參照）。二、
原判決論被告違背查封標示之效力罪，無非係以被告甲○○之供
述及證人葉適杰、王洋泰、林景琪、呂恆都之證述為其論據。然
原判決所引用證人葉適杰、王洋泰、林景琪於台灣台中地方法院
民事執行處法官訊問時及偵查中之供證，即證人林景琪於民事執
行處接受法官訊問時，對於電路板何時不見一事，陳稱：『九十
一年七月二十三日那天下午有一批債權人衝進來，並沒有表明身
份，進來之後有二人押著我在辦公室，另有一些人進入工廠後拿
一些值錢東西，在場只有我一人』等語（見偵字第五七七六號偵
查卷第十九頁反面、第二十一頁反面、原審判決第三十三頁），
於偵查中對於證人（呂恆都）所言（九十一年七月二十九日會同
民事執行處去時）機器電路板遭拆除一事，則具結改稱：『並不
清楚何時被拆等語』（見偵查卷第八十一頁、原審判決第三十三
頁）。而證人王洋泰於民事執行處接受法官訊問時，對於大同資
訊公司大里廠廠長林景琪供稱該廠房內之四部印刷機之電路板於
九十一年七月二十三日遭人闖入拔除等語，為何法院執行處於九
十一年七月二十四日到場進行拍賣時，當時在場人王洋泰並未向
法院執行處人員說明，於提示當天拍賣筆錄時，則供稱：『我們
認為這是正常現象，因為經常有債權人來，我們都沒有報案』等
語（見偵查卷第二十一頁反面、原審判決第三十三頁），復於偵
查中改稱：『七月二十九日才發現電路板不見了，猜想是債權人
拿走的』等語（見偵查卷第八十二頁、原審判決第三十三頁）。
證人林景琪、王洋泰二人對於本件查封之四部印刷機之電路板何
時遭拆除及何時知情等，先後均供述不一。再佐以大同資訊公司
遭查封時之大里廠廠長葉適杰於民事執行處接受法官訊問時，所
供述：『公司機器之ＩＣ電路板價值很高』等情，僅足認定本件
證人林景琪、王洋泰謊稱公司機器之電路板遭人侵入拆除一事。
然並無任何證據足以證明被告甲○○確有『違背查封標示效力之
行為』，原審未予詳查，僅憑證人王洋泰等人謊稱有債權人拔除
、返還電路板，即速斷『上開電路板於執行前無端失蹤，待被告
甲○○遭管收後立即莫名出現，倘非被告甲○○所為，何令致之
！』顯屬推測之詞，難認已為必要之說明，證據上亦無必然之結
合關係，無法達到通常一般人均不致有所懷疑，而得確信其為真
實之程度，自有調查未盡及理由不備之違法。三、案經確定且對
被告不利，爰依刑事訴訟法第四百四十一條、第四百四十三條提
起非常上訴，以資糾正」等語。
本院按：非常上訴制度之目的在糾正法律上之錯誤，藉以統一法
令之適用，並不直接涉及事實認定問題。而依法應於審判期日調
查之證據，未予調查，致適用法令違誤，而顯然於判決有影響者
，該確定判決，固屬刑事訴訟法第四百四十七條第一項第一款之
判決違背法令，得提起非常上訴救濟。然此所稱依法應於審判期
日調查之證據，係指與待證事實有重要關係，客觀上有其調查之
必要性，為法院認定事實及適用法律之基礎者而言，若非此所稱
之證據，而未予調查者，本不屬於該條款所稱應調查證據之範圍
，要無判決違背法令可言，既不得執為提起第三審上訴之理由，
自亦不得據以提起非常上訴。又事實之認定，乃事實審法院之職
權，非常上訴審無從審酌，倘非常上訴理由係就卷內同一證據資
料，持與原判決不同之評價，而憑持己見，認原判決認定事實不
當或與證據法則有違，即係對事實審法院證據取捨裁量職權行使
之當否而為指摘，自與非常上訴審係以統一法令適用之本旨不相
符合。本件原確定判決就被告甲○○違背公務員查封之標示效力
之行為部分，於理由內論述證人林景琪、王洋泰二人對於本件查
封之四部印刷機電路板何時遭人拆除，前後供述均不一致，佐以
證人葉適杰之證詞，因認本件是否有林景琪、王洋泰所述印刷機
電路板遭人侵入拆除之事，實難採信。此乃本於職權就證據之取
捨所為之判斷，核與客觀存在之經驗法則或論理法則，尚難認有
何違背。非常上訴意旨並未指明原判決有何應於審判期日調查之
證據未予調查，致適用法令違誤，而顯然於判決有影響之事由，
僅係就原審法院證據取捨裁量職權行使之當否而為指摘，顯與非
常上訴制度之目的在統一法令適用之本旨不符。綜上所述，非常
上訴意旨，徒憑上開情由，指摘原判決有調查未盡及理由不備之
違法，容有誤會，難認為有理由，應予駁回。
據上論結，應依刑事訴訟法第四百四十六條，判決如主文。
中    華    民    國  九十八  年    八    月   二十   日
                      最高法院刑事第四庭
                          審判長法官  張  淳  淙
                                法官  劉  介  民
                                法官  蔡  彩  貞
                                法官  林  俊  益
                                法官  徐  文  亮
      本件正本證明與原本無異
                                      書  記  官
中    華    民    國  九十八  年    八    月  二十五  日
                                                      K


司法院資訊處製作；財團法人民間司法改革基金會備份。
